【裁判字號】    95,裁,2737
【裁判日期】    951207
【裁判案由】    汽車燃料使用費
【裁判全文】
最  高  行  政  法  院  裁  定
                                     95年度裁字第02737號
抗  告  人  甲○○
上列抗告人因與相對人交通部公路總局間汽車燃料使用費事件，
對於中華民國95年1月23日臺北高等行政法院94年度簡字第866號
裁定提起抗告，本院裁定如下︰
    主  文
原裁定廢棄。
    理  由
一、抗告法院認為抗告為有理由者，應廢棄或變更原裁定；其認
    有必要者，並得命原法院或審判長更為裁定，此觀行政訴訟
    法第272條準用民事訴訟法第492條規定甚明。
二、本件抗告意旨略謂：依行政程序法第110條明訂：書面之行
    政處分自送達相對人起，始生其效力，苟未通知（送達）僅
    為內部文件，並未對外發生法律效果（汽燃費應通知送達與
    所得稅不同），本案原行政處分經證明並未送達（通知），
    業經相對人和行政執行處以原行政處分無效判定在案，原裁
    定明顯違背法令。又行政程序法施行前民法之適用，原汽車
    燃料費不適用公法強制執行法，是法所明訂（此亦與原審認
    定84年－86年交通部債權成立相違背）以債之成立要件依民
    法第153條規定，債之發生當事人互相表示意思一致者，契
    約方成立。且行政程序法第111條亦規定，應以證書方式作
    成而未給予證書者之行政處分無效，原裁定顯有違背法令等
    語。
三、原裁定係以：抗告人所有之PQ-9945號自用小客車，有關上
    開84年至86年間汽車燃料使用費之公法上債權，其權利之成
    立乃是經由已往之開徵處分而形成。抗告人事後不能再請求
    撤銷上開課徵之處分，事實上抗告人也從未對此課徵處分表
    示不服。而抗告人表示不服者實為事後彰化監理站通知其繳
    納稅款之通知，此項通知誠如訴願決定所指，非屬「行政處
    分」（因為沒有新的法律狀態因此形成），只能認屬「事實
    通知」（重申一個已經存在的債權），抗告人自不能提起本
    件撤銷訴訟。至於抗告人主張上開公法上債權已歸於時效屆
    至而消滅一節，本應在行政執行程序中提起債務人異議之訴
    ，而非提起本件撤銷訴訟，乃裁定予以駁回，固非無見。惟
    查依訴願卷所附相對人內部簽辦單內載：抗告人所有PQ-994
    5號自用客車汽車燃料使用費催繳繳納通知書000000000號回
    執聯因車主80.10.17即遷出行照地址，相對人所屬臺中區監
    理所彰化監理站於90年12月向原行照地址送達前揭催繳通知
    書，未符合送達要件等語，是彰化監理站原催繳通知書既未
    合法送達抗告人，則彰化監理站94年1月25日以中監彰字第0
    940037156號函通知抗告人繳納系爭汽車燃料使用費，自難
    認屬重申一個已經存在之債權之事實通知，原法院未詳加審
    酌，遽認該函為事實通知，而以抗告人提起本件行政訴訟不
    合法，裁定駁回抗告人之訴，尚嫌速斷，應由本院將原裁定
    廢棄，發回原法院更為適法之審理裁判。
四、據上論結，本件抗告為有理由，爰依行政訴訟法第272條、
    民事訴訟法第492條，裁定如主文。
中    華    民    國    95    年    12    月    7     日
                  第一庭審判長法  官  葉  振  權
                              法  官  陳  秀  美
                              法  官  劉  鑫  楨
                              法  官  梁  松  雄
                              法  官  劉  介  中
以  上  正  本  證  明  與  原  本  無  異
中    華    民    國    95    年    12    月    7     日
                              書記官  郭  育  玎


司法院資訊處製作；財團法人民間司法改革基金會備份。
